【裁判字號】    89,訴,1929
【裁判日期】    900109
【裁判案由】    履行契約
【裁判全文】
臺灣台北地方法院民事判決  八十九年訴字第一九二九號
    原      告  甲○○
    訴訟代理人  朱增祥律師
    被      告  龍聯建設股份有限公司
    法定代理人  乙○○
    被      告  乙○○
右當事人間履行契約事件，本院判決如左：
    主    文
被告應連帶給付原告新台幣貳佰捌拾貳萬捌仟柒佰元，及自八十九年五月十二日起至
清償日止，按年息百分之五計算之利息。
原告其餘之訴駁回。
訴訟費用由被告負擔十分之八，餘由原告負擔。
本判決第一項於原告以新台幣玖拾伍萬元供擔保後，得假執行，但被告如於假執行程
序實施前以新台幣貳捌玖拾貳萬捌仟柒佰元為被告預供擔保，得免予假執行。
原告其餘假執行之聲請駁回。
    事    實
甲、原告方面：
一、聲明：
（一）被告應連帶給付原告新台幣（下同）三百五十三萬元，及自訴狀繕本送達翌日
      起至清償日止按年息百分之五計算之利息。
（二）願供擔保，請准宣告假執行。
二、陳述：
（一）查原告於民國七十七年十二月十日與被告龍聯建設股份有限公司（以下稱龍聯
      公司）訂立合建契約，並由被告乙○○任履約之連帶保證人，約定由原告提供
      坐落台北市○○區○○段一小段八十八地號應有部分供被告龍聯公司興建地上
      十二層、地下二層之辦公、住宅多用途大樓，有雙方簽立之合建契約可稽。
（二）依合建契約第二條約定，原告分得Ｇ棟壹、貳樓及Ｄ棟捌樓共三戶，面積經雙
      方同意，屬本三層樓實有部分共為四十九．八坪（以上面積含平陽台及私用樓
      梯空間設施），屬公眾使用部分為六坪（含大樓一切公共設施），合計為五十
      五．八坪。嗣本件辦妥產權登記後，原告分得松德路二十六號一樓、二十六號
      二樓及二十六號八樓之實有部分為四六．七一坪，公共設施部分三．四八坪，
      比合建契約約定之坪數，短少實有部分三．○九坪，公共設施部分二．五二坪
      ，顯屬未依債之本旨完全履行義務，爰依不完全給付之規定，請求賠償未履行
      部分之相當於價金之損失。而連帶保證人即被告乙○○，依合建契約第三十一
      條連帶保證之規定，亦應負連帶給予之責。
（三）至於損害賠償之計算，承前所述，被告龍聯公司登記予原告之產權，實有部分
      短少三．○九坪，公共設施部分短少二．五二坪，共五．六一坪，依被告龍聯
      公司當初以售房屋之平均單價（二、八樓每坪三十八萬元，一樓每坪一百一十
      四萬元）每坪新台幣六十三萬元，共計三百五十三萬元。
（四） 被告龍聯公司將地下二層之面積（即防空避難室兼停車場部分）登記十四．
       八五平方公尺約四．四九坪（持分135/10000）予原告，係以故意違背契約、
       法令及誠信原則之方法，登記為原告所有，自有未洽。蓋：
  １、依合建契約第六條：「本建物．．興建地上拾貳層、地下貳層之大樓．．乙方
      （即被告）分得參至柒樓及玖至拾貳層．．地下壹、貳層全部面積屬乙方共有
      ．．」之約定以觀，地下二層之全部面積（除共同使用部分編列2785建號持分
      所有外），既歸被告龍聯公司所有，其違反契約之約定擅自登記予原告，自屬
      不當。
  ２、按「．．但部分區分所有權人不需使用該共同使用部分者，得予除外」，修正
      前之土地登記規則第七十二第一款但書定有明文，並徵諸該地下二層之實際使
      用情形（除共同使用部分編列2785建號持分共有外）僅係供停車位（機械式參
      層）及車輛進出之通道使用，而原告依合建契約並未分得停車位，實際不需使
      用之，故依前揭修正前土地登記規則第七十二條第一款但書之規定，原告毋庸
      登記持分共有，惟被告龍聯公司竟登記應有部分135/10000予原告，顯屬違反
      修正前土地登記規則第七十二條第一款但書之規定。
  ３、原告就地下二層之應有部分135/10000，係被告龍聯公司分別於八十年四月三
      日先登記70/10000，再於八十年五月十四日再登記15/10000，八十年六月十三
      日通知交屋後，再於八十年八月十四日登記50/10000予原告，共計135/10000
      ，足證被告龍聯公司明知不應將地下二層之面積登記予原告持分共有，卻故意
      以分次登記之方式，藉以符合合建契約共同使用部分六坪之約定，顯違誠信原
      則，自不待言。
（五）本件之請求權基礎為民法第二百二十七條及類推適用民法第二百二十六條第二
      項規定，請求賠償未履行部分之相當於價金之損失：
      查系爭事件被告龍聯公司未依雙方合建契約之本旨支付，致原告受有短少坪數
      之損失，且該短少之部分，業因整棟建物持分登記予他人所有而不能補正，係
      處於給付不能之狀態，是依民法第二百二十七條因可歸責於債務人之事由致為
      全不完全給付者，債權人得依關於給付不能之規定行使其權利之規定，類推適
      用民法第二百二十六條第二項之規定（參最高法院七十七年四月十九日第七次
      民事庭會議決議一），原告自得請求賠償未履行部分之相當於價金之損失。
（六）依防空避難室之「法律上使用性質」或「實際使用情形」，原告理無分擔系爭
      防空避難室之持分，始屬公平：
  １、查「建築物依規定應附建防空避難設備」，建築法第一百零二條之一定有明文
      ，而為達行政院指示「平時停車、戰時避難」之目標以解決都市日益嚴重之停
      車問題，防空避難室得依相關法令（台北市建築物依法附建之防空避難設備申
      請臨時兼作他種用途原則）申請兼作停車空間使用。
  ２、依內政部八十一年十二月五日台內字第八一九○○九四號函公布之「防空避難
      設備管理維護執行要點」第五點管理規定第六款規定：「公、私之防空避難設
      備．．應於空襲警報發布後，立即開放供民眾」，故被告以「．．當戰爭空襲
      時，亦為全體住戶掩護避難之必要場所，原告不可能需使用」之論點，而謂原
      告必需分攤該防空避難室之持分，委無可採。蓋防空避難設係於戰時供公眾使
      用為目的，故以「使用者」即需分擔持分，顯非的論，其理至明。
  ３、即徵諸「實際使用」情形而言，系爭防空避難室業已申請兼作停車使用在案，
      以供停車之用，惟原告並無需亦無權使用之，造成「原告所有，他人使用」之
      不合理現象，顯與事理相違。
  ４、綜上，無論依「法律上之使用性質」或「實際上使用情形」而言，原告理無分
      擔「防空避難室兼作停車場使用」部分之持分，始屬的論符誠信。
（七）房屋室內價值與公共設施之使用價值，有所不同，被告以公共設施之面積充抵
      實有部分之面積，自屬可議，委無足採：
       再查本件原告分得之「實有部分面積」，短少三．○九坪乃不爭之事實，故
       退萬步言，縱系爭地下二層之防空避難室兼作停車場（即建號二七八四）之
       四．四九坪，應登記為原告所有，然房屋室內之價值與公共設施之使用價值
       ，有所不同，此為眾所周知之事實，故被告依此所為之抗辯，自屬可議，委
       無足取。
（八）系爭合約第二十三條固有規定：「所分得之房屋精確坪數以地政機關之複丈產
      權登記為準，如有出入雙方同意在增減百分之二範圍內不作任何補貼」，惟解
      釋上，必雙方僅就此限於百分之二範圍內之面積為唯一之爭議時，始有適用之
      餘地，如就「超出百分之二範圍之面積」或「應否登記持分」或其他事項之爭
      議，即無適用之餘地，否則無異使建商享有「必減百分之二面積」之保障條款
      ，查系爭事件，原告所爭執短少之共計五．六一坪，顯然超出百分之二之範圍
      ，故本件條應無適用之餘地。且參酌內政部公布預售房屋買賣契約書範本第五
      條面積誤差及其價款找補：「．．面積如有誤差，其誤差在百分之一內者（含
      百分之一）買賣雙方互不找補；惟其不足部分，如超過百分之一，則不足部分
      賣方均應找補．．」之規定，足認面積誤差如超過約定不找補之範圍者，則不
      足部分均應找補，查本件依原告應分得之總坪數為五五．八坪，核篡「百分之
      二範圍內不作任何找補」之坪數為一．一一六坪（55.8x0.02=1.116）惟原告
      所爭執短少之面積共計五．六一坪，縱公共設施即建號二七八四防空避難室兼
      停車場部分原告所持有之135/10000持分為有理由，實有部分短少三．○九坪
      乃不爭之事實，亦超出一．一一六坪互不找補之範圍，則被告就不足之部分均
      應全部予以找補，不得先扣除互不找補之一．一一六坪，再就剩餘部分予以找
      補，其理至明。
（九）依合建契約第二條之約定，原告應分得實有部分共為四十九．八坪，公眾使用
      部分為六坪，應無爭議，故退千萬言，縱系爭地下二層之防空避難兼作停車場
      之四、四九坪應登記為原告所有，合計原告分得公眾使用部分之持分為七．九
      七坪（3.48+4.49=7.97），超出一．九七坪，於此應特別強調者係：被告龍聯
      公司明知雙方合建契約之約定為六坪，卻故意違背契約、法令及誠信原則之方
      法，多登記一．九七坪予原告，故依「任何人不得以不法之事由主張權利」之
      法理，被告龍聯公司自無執此多出之一．九七坪之部分主張抵充或抵銷之餘地
      。且房屋室內之價值與公共設施之使用價值，有所不同，被告龍聯公司亦不得
      以多出之公共設施面積抵充實有部分之面積。
（十）系爭二七八四建號即防空避難室兼停車場部分，經鈞院八十九年十月十六日現
      場履勘結果，確認共「遍佈」七十個機械式停車位，換言之，每個停車位之應
      有持分為142/10000（1/70=0.0142=142/10000），查原告就建號二七八四之登
      記持分為135/10000，兩者相差無幾，惟原告並無使用停車位，故被告就建號
      二七八四登記予原告之持分，顯有「虛增」之嫌；況且，登記予原告
      135/10000之持分，係被告於八十年四月三日、五月十四日及交屋後之八十年
      八月十四日分三次登記，足認被告之虛增持分行止，顯屬明知或惡意而違契約
      約定誠信原則。
三、證據：提出合建契約影本、計算表、建物登記簿謄本五份、被告公司八十年六月
    十三日交屋催告書等件為證。
乙、被告方面：
    被告未於最後言詞辯論期日到場，據其以前到場所為之聲明陳述為：
一、聲明：請求駁回原告之訴暨假執行之聲請，並陳明如受不利判決，願供擔保請准
    免予假執行。
二、陳述：
（一）查兩造間於七十七年十二月十日所簽合建契約第六條固約定：「乙方（即被告
      龍聯公司）分得參至柒樓及玖至拾貳樓層（含陽台及一切應屬本建物之公共設
      施在內），『地下壹層、貳層全部面積屬乙方所有』」。惟於第二條亦約定：
      「甲方（即原告）分得Ｇ棟壹樓、貳樓及Ｄ棟捌樓，面積經雙方同意，屬本參
      層樓實有部分共為肆拾玖點捌坪（以上面積含平陽台及私用樓梯空間設施），
      屬公眾使用部分為陸坪（以上面積含本大樓一切公共設施），合計為伍拾伍點
      捌坪」。故被告龍聯公司所建大樓，其公共設施縱位於地下壹、貳層，原告亦
      應依合建契約第二條約定按比例分攤，計入前述之公眾使用部分坪數之範圍，
      而非全由被告龍聯公司取得，合先敘明。
（二）按民法第七百九十九條前項規定：「數人區分一建築物，而各有其一部者，該
      建築物及其附屬物之共同部分，推定為各所有人之共有」。又區分所有建物之
      共同使用部分，若未能測繪於各區分所有建物之內者，應視各區分所有權人實
      際使用情形，分別合併，另編建號，單獨登記無各相關區分所有權人共有；但
      部分區分所有權不需使用該共同使用部分者，得予除外，為舊土地登記規則第
      六十九條、第七十二條第一項所明文。是以區分所有建物之共同使用部分，應
      以登記為各區分所有權人共有為原則，不需使用該共同使用部分者，始例外得
      不登記為其共有人。故各區分所有權人對於防空避難室、屋頂水箱、地上地下
      各層樓梯間、電梯間走道、門廳、變電室、機械房、蓄水池等公共設施，原則
      上自均應分擔之，始符合公平原則。此既是權利，亦為義務，否則將產生實際
      上使用此等公共設施，卻不分擔公共設施面積之現象，則其他區分所有權人是
      否得禁止其使用此等公共設施之問題，將徒增不必要之紛擾。查系爭大樓之地
      下二層係分屬二七八五、二七八四兩筆建號，其中屬二七八五建號者為大樓之
      蓄水池、機電房、電、樓梯間（詳如二七八五建號之測量成果圖），而原告之
      房屋均分攤二七八五建號之持分面積，原告對此並無異議，顯見原告亦不否認
      ：公共設施縱位於地下壹、貳層，其亦應依合建契約第二條約定分攤，計入其
      合建分配坪數。至於地下二層其中屬二七八四建號者，為防空避難室兼停車，
      亦有建物登記簿謄本及建物測量成果圖可稽。故該處不僅作為停車場使用，當
      戰爭空襲時，亦為全體住戶掩護避難之必要場所，原告不可能不需使用。況防
      空避難室既為興建公寓大廈必備之設施，則大廈住戶分擔該公共設施面積乃屬
      當然。是依其性質，該部分仍為大樓之公共設施，住戶之共同使用部分。依前
      述合建契約約定及法律規定，原告自應分攤該公共設施面積。故原告主張系爭
      房屋不須分擔防空避難室之公共設施面積，實無可採。
（三）又如前所述，前開二七八四建號之主要用途，為「防空避難室兼停車場」，由
      上開建物測量成果圖中，可看出機械停車設備與避難空間之比例大致為四比六
      ，故具有車位之買受戶之持分面積總和為二七八四建號總面積一一○○．三之
      一萬分之四○○○，即四四○．一四平方公尺。全棟大樓住戶就防空避難部分
      之持分面積總和為六六．二二平方公尺。故以原告系爭之三筆建物面積所占全
      部一至十二樓建物面積總和之比例，再乘以一萬分之六千，即可推估出原告在
      二七八四建號之持分比例約為一萬分之一三五。
（三）綜上所述，依合建契約約定及法律規定，原告仍應分攤二七八四建物號防空避
      難室兼停車場之公共設施面積。而加計二七八四建號持分面積，原告所獲分配
      坪數，僅短少一．一坪（依原告所提之計算表，實有部分合計一五四．四四平
      方公尺，公共設施合計一一．五二平方公尺，加計二七八四建號持分面積一四
      ．八五平方公尺，總計為一八○．八一平方公尺，即五四．七坪，故僅較五五
      。八坪短少一．一坪）。而依系爭合建契約第二十三條「所分得之房屋精確坪
      數以地政機關之複丈產權登記為準，如有出入雙方同意在增減百分之二範圍內
      不作任何補貼」之約定以觀，以前短少之一．一坪適在五五．八坪之百分之二
      範圍內，依約應不作找補。是以原告逕將二七八四建號之持分面積排除，指被
      告龍聯公司短少共五．六一坪，請求被告等連帶賠償三百五十三萬元，顯無理
      由。況原告交屋達九年後始主張坪數不足，更屬無稽。
三、證據：提出舊「土地登記規則」條文乙份、二七八五建號之測量成果圖影本、二
    七八四建號之測量成果圖影本等件為證。
    理    由
一、本件被告經合法通知，未於言詞辯論期日到場，核無民事訴訟法第三百八十六條
    所列各款情形，爰依原告之聲請，由其一造辯論而為判決。
二、本件原告主張於民國七十七年十二月十日與被告龍聯公司訂立合建契約，並由被
    告乙○○任履約之連帶保證人，由原告提供坐落台北市○○區○○段一小段八十
    八地號應有部分供被告龍聯公司興建地上十二層、地下二層之辦公、住宅多用途
    大樓，約定建築完成後由原告分得Ｇ棟壹、貳樓及Ｄ棟捌樓共三戶房屋，並約定
    該三戶房屋之實有部分面積共為四十九．八坪（以上面樓梯空間設施），真公眾
    使用部分面積共為六坪（含大樓一切公共設施），合計共五十五．八坪。惟嗣建
    築完成後原告分得之台北市○○路二十六號一樓、二十六號二樓及二十六號八樓
    三戶房屋之實有部分面積為四六．七一坪，公共設施部分（即二七八五建號）面
    積為三．四八坪，實有部分面積短少三．○九坪，公共設施部分面積短少二．五
    二坪，共五．六一坪，其價值依被告龍聯公司當初以售房屋之平均單價（二、八
    樓每坪三十八萬元，一樓每坪一百一十四萬元）每坪新台幣六十三萬元，共計三
    百五十三萬元。爰依民法第二百二十七條及類推適用民法第二百二十六條第二項
    規定，請求被告連帶賠償。
三、被告則以：查兩造間於七十七年十二月十日所簽合建契約第六條固約定：「．．
    地下壹層、貳層全部面積歸乙方（即被告龍聯公司）所有」。惟於第二條亦約定
    ：「甲方（即原告）分得Ｇ棟壹樓、貳樓及Ｄ棟捌樓，面積經雙方同意，屬本參
    層樓實有部分共為肆拾玖點捌坪（以上面積含平陽台及私用樓梯空間設施），屬
    公眾使用部分為陸坪（以個面積含本大樓一切公共設施），合計為伍拾伍點捌坪
    」。故被告龍聯公司所建大樓，其公共設施縱位於地下壹、貳層，原告亦應依合
    建契約第二條約定按比例分攤，計入前述之公眾使用部分坪數之範圍，而非全由
    被告龍聯公司取得。而區分所有建物之共同使用部分，應以登記為各區分所有權
    人共有為原則，不需使用該共同使用部分者，始例外得不登記為其共有人。查系
    爭大樓之地下二層係分屬二七八五、二七八四兩筆建號，其中屬二七八五建號者
    為大樓之蓄水池、機電房、電、樓梯間，而原告之房屋均分攤二七八五建號之持
    分面積，原告對此並無異議，顯見原告亦不否認，公共設施縱位於地下壹、貳層
    ，其亦應依合建契約第二條約定分攤，計入其合建分配坪數。至於地下二層其中
    屬二七八四建號者，為防空避難室兼停車場，該處不僅作為停車場使用，當戰爭
    空襲時，亦為全體住戶掩護避難之必要場所，原告不可能不需使用。是依其性質
    ，該部分仍為大樓之公共設施，住戶之共同使用部分。依前述合建契約約定及法
    律規定，原告自應分攤該公共設施面積。是加計二七八四建號持分面積，原告所
    獲分配坪數，僅短少一．一坪，屬於合約第二十三條約定不作何補賠之範圍，原
    告請求被告等連帶賠償三百五十三萬元，顯無理由等語，資為抗辯。
四、本件原告主張其於七十七年十二月十日與被告龍聯公司訂立合建契約，並由被告
    乙○○任履約之連帶保證人，由原告提供坐落台北市○○區○○段一小段八十八
    地號應有部分供被告龍聯公司興建地上十二層、地下二層之辦公、住宅多用途大
    樓，約定建築完成後由原告分得Ｇ棟壹、貳樓及Ｄ棟捌樓共三戶房屋（不含停車
    位），並約定該三戶房屋之實有部分面積共為四十九．八坪（以上面樓梯空間設
    施），真公眾使用部分面積共為六坪（含大樓一切公共設施），合計共五十五．
    八坪。嗣建築完成後，原告分得號碼號碼台北市○○路二十六號一樓、二十六號
    二樓及二十六號八樓三戶房屋，其中松德路二十六號一樓、二樓松屋之實有部分
    （含平陽台）各為五○．五三平方公尺，松德路二十六號八樓房屋之實有部分（
    含私用電、樓梯間、平陽台）為五三．三八平方公尺，合計一五四．四四平方公
    尺，相當於四六．七一坪；公共設施建號二七八五部分松德路二十六號一樓、二
    樓應有部分為一萬之九十五、八樓應有部分為一萬分之六十五，合計十一．五二
    平方公尺，相當於三．四八坪；另防空避難室兼停車場之建號二七八四應有部分
    一萬分之一三五，一四．八五平方公尺相當於四．四九坪，亦登記於原告名下，
    此有兩造合建契約書及建物登記簿謄本四份，在卷可稽，並為被告所是認，原告
    此部分之主張，自堪信為真實。
五、原告主張依兩造合建契約約定其可分得之房屋實有部分為四十九．八坪，被告龍
    聯公司給付之房屋實有部分僅四六．七一坪，短少三．○九坪；公共設施部分約
    定給付六坪，被告龍聯公司僅給付三．四八坪，短少二．五二坪，合計共短少五
    ．六一坪；被告龍聯公司雖另將建號二七八四防空避難室兼停車場部分四．四九
    坪登記於伊名下，但伊依合建契約並未分得停車位，實際不需使用之，被告龍聯
    公司此部分之給付，係以故意違背契約、法令及誠信原則之方法，登記為原告所
    有，被告龍聯公司不得以之抵充短少之面積。被告則辯稱二七八四建號，為防空
    避難室兼停車場，該處不僅作為停車場使用，當戰爭空襲時，亦為全體住戶掩護
    避難之必要場所，原告不可能不需使用。是依其性質，該部分仍為大樓之公共設
    施，住戶之共同使用部分，原告自應分攤該部分公共設施面積云云，加計二八七
    四建號持分面積後，原告所獲分配坪數，僅短少一．一坪，屬於合約第二十三條
    約定不作何補貼之範圍。查：
（一）按「同一建物所屬各種共同使用部分，除法令另規定外，應視各區分所有權人
      實際使用情形，分別合併，另編建號，單獨登記為各相關區分所有權人共有。
      但部分區分所有權人不需使用該共同使用部分者，得予除外」，修正前之土地
      登記規則第七十二第一款定有明文，系爭地下二層第二八七四建號為供防空避
      難室兼停車場使用，此有松山地政事務所建物測量成果圖影本在卷可稽，而依
      兩造合建契約，原告並未分得停車位，合建建物第六條並約定，地下一層、二
      層全部面積歸被告龍聯公司所有，此亦為兩所不爭，並有合建契約書在卷足憑
      。被告雖辯稱系爭第二八七四建號不僅作為停車場使用，當戰爭空襲時，亦為
      全體住戶掩護避難之必要場所，原告不可能不需使用，自應分攤該部分公共設
      施之面積云云，惟查，土地登記規則第七十二條第一款所謂區分所有權人不需
      使用該共同使用部份者，係指於該公共設施於一般正常使用情形下，不需或不
      得使用該公共設施之區分所有權人而言。若區分所有權人於一般正常使用情形
      下，並不需或不得使用該公共設施，自非不得依而協議不須分擔防空避難室兼
      停車場之公共設施面積。內政部八十九年十二月七日台（八九）內中地字第八
      九七一九五七號函稱「．．無停車位之區分所有權人應否分擔該區分所有建物
      防空避難室兼停車場之公共設施面積乙節，．．．原則上，以該建築物建造核
      發日期之法規及區分所有權人申請登記時之協議」，亦同此見解。本件系爭二
      八七四建號之主要用途為防空避難室兼停車場，即戰時供避難，平時則供停車
      之用，而該建號已闢為機械式停車場，共可停放七十輛車輛，每一停車格上各
      有三層，每三個停車格為一組，以機械昇降供八部車輛停放進出，共有五組，
      可停放五十部車輛；車輛進出之走道上方亦設有二十個停車位，車輛進出時以
      機械將停車板降至地面，待車輛停妥或駛離後，再將停車板回昇至走道上方約
      二公尺高處等情，已據本院履勘現場查看無訛，著有勘驗筆錄在卷可稽，足見
      系爭二八七四建號已全部供作停車場使用，被告辯稱於該建號內有將空間區隔
      ，分別供停車及做防空避難室使用云云，顯非實在。系爭二七八四建號既全部
      供作停車場使用，原告未分得停車位，平時並無法使用，亦無權以之做為停放
      車輛之用，而依防空避難室維護執行要點第五點管理規定第六款規定「公、私
      之防空避難設備．．．應於空襲警報發布後，立即開放供民眾使用」，防空避
      難室既須於戰時開放供公眾使用，是於供戰時避難之用時，其使用者非必為該
      部分面積應有部分之所有權人，被告以原告於空襲時不可能不需使用為由，抗
      辯原告需分擔此部分公共設施之面積，並無可採。原告主張其不需分攤此部分
      防空避難室兼停車場之面積，尚非無據。
（二）原告依土地登記規則之規定，既得不分攤系爭地下二層第二八七四建號之停車
      場，依兩造合建契約之約定地下二層面積亦全分歸被告所有，且原告因未分得
      停車位，亦無權使用系爭停車場停放車輛，則原告登記應有部分一萬分之一三
      五於原告名下，其此部分之給付，對原告而言並無實益，自難認係依債之本旨
      所為之給付，原告主張被告不得以此部分之面積，抵充被告依約應為之給付，
      亦屬有據。
六、查兩造合建契約約定建築完成後，原告可分得房屋實有部分四九．八坪，公共設
    施部分六坪，合計五五．八坪。而原告實際分得之房屋實有部分共為一五四．四
    四平方公尺，相當於四六．七一坪，公共設施部分共為十一．五二平方公尺，相
    當於三．四八坪，合計五○．一九坪，共短少五．六一坪，相當於合約約定坪數
    之百分之四．五，此為兩造所不爭執，並有建物登記簿謄本四份在卷可稽。其中
    房屋實有部分短少三．○九坪，公共設施部分短少二．五二坪。又兩造合建契約
    第二十三條第二項約定：「所分得之房屋精確坪數以地政機關之複丈產權登記為
    準，如有出入雙方同意在增減百分之二之範圍內不做任何補貼。」，是依兩造合
    約，原告實際分得之坪數於誤差百分之二，即約定面積之百分之九十八至百分之
    一百零二，亦即五四，六八坪至五六．九二坪之範圍內，雙方不做任何補貼，逾
    此範圍，兩造即應依短少或超過此範圍之坪數為補貼。原告固主張合約第二十三
    條第二項解釋上，必限於雙方僅就此百分之二範圍內之面積為唯一之爭議時，始
    有適用之餘地，如就「超出百分之二範圍之面積」或「應否登記持分」或其他事
    項之爭議，即無適用之餘地，並提出內政部公布之預售房屋買賣契約書範本第五
    條影本為證，惟按解釋契約，固須探求當事人立約時之真意，不能拘泥於契約之
    辭句，但契約文字業已表示當事人真意，無須另事探求者，即不反舍契約文字而
    更為曲解，最高法院十七年上字第一一一八號著有判例，本件兩造合建契約第二
    十三條第二項約定原告所分得之房屋精確坪數以地政機關之複丈產權登記為準，
    如有出入雙方同意在增減百分之二之範圍內不做任何補貼。就給付義務，給予雙
    方百分之二之彈性，由其約定之文字，實無從認為兩造立約時，有於增減超過百
    分之二時即應全數找補而排除此項約定適用之真意。是故內政部公佈之預售房屋
    買賣契約書範本第五條後段，乃明文約定：「面積如有誤差，其誤差在百分之一
    以內者（含百分之一）買賣雙方互不找補；惟其不足部分，如超過百分之一，則
    不足部分賣方均應找補；其超過部分，如超過百分之一以上者，買方只找補超過
    百分之一至百分之三部分為限（即至多找補不過百分之二）．．．」，就買方及
    賣方之找補義務，為不同之約定。本件兩造合約契約第二十三條第二項既稱在增
    減百分之二之範圍內不做何補貼，而未有如內政部公佈之預售房屋買賣契約範本
    第五條後段之特別約定，雙方自僅就超出百分之二範圍之部分，方互為找補。原
    告以短少之坪數超過百分之二，主張被告應就短少之全部坪數為補貼，尚非可採
    。本件原告依兩造合建契約可分得五五．八坪，於誤差百分之二，即五四．六八
    坪至五六．九二坪之範圍內，雙方不做任何補貼，原告實際分得五○．一九坪，
    則其就不足五四．六八坪之四．四九坪（54.78-50.19=4.49）部分，得請求被告
    補貼，自屬有據。
七、又被告龍聯公司當初售屋時，每坪售價二樓及八樓為三十八萬元，一樓為一百一
    十四萬元，已據原告陳明在卷，並為被告所不爭執，而兩造之合建契約並未約定
    原告分得之一、二、八樓三戶房屋之面積各為若干，原告主張以平均單價即每坪
    六十三萬元計算被告應補償之金額，被告就此亦不爭執，原告此部分之主張應屬
    合理可採。被告龍聯公司給付原告房屋之面積，不足超過約定面積百分之二之坪
    數為四．四九坪，依此計算則其依約應賠付原告之金額計為二百八十二萬八千七
    百（630,000x4.49=2,828,700）元。又被告乙○○為被告龍聯公司就本件原告與
    被告龍聯公司合建契約之連帶保證人，此有合建契約影本在卷足憑，則原告請求
    被告乙○○應與被告龍聯公司負連帶給付責任，亦屬有據。
八、從而，原告本於合建契約及連帶保證之法律關係，請求被告連帶給付二百八十二
    萬八千七百元，及自起訴狀繕本送達翌日（即八十九年五月十二日）起至清償日
    止，按年息百分之五計算之利息，為有理由，應予准許，逾此範圍部分，原告之
    請求為無理由，應予駁回。
九、本案事證已臻明確，兩造其餘主張陳述及所提其他之證據，均於本件判決之前述
    判斷無影響，自毋庸遂一斟酌論述，併此敘明。
十、兩造陳明願供擔保，聲請宣告假執行或免為假執行，經核原告勝訴部分，合於法
    律規定，爰分別酌定相當之擔保金額宣告之；原告其餘假執行之聲請，因訴之駁
    回而失所依據，不予准許。
十一、結論：本件原告之訴為有一部有理由，一部無理由，並依民事訴訟法第三百八
      十五條第一項前段、第七十九條但書、第八十五條第二項、第三百九十條第二
      項、第三百九十二條，判決如主文。
中      華      民      國    九十    年      一      月      九      日
                              民事第一庭法      官  張靜女
右為正本係照原本作成
如對本判決上訴，須於判決送達後廿日內向本院提出上訴狀
中      華      民      國    九十    年      一      月      十      日
                                        法院書記官  朱小燕


司法院資訊處製作；財團法人民間司法改革基金會備份。
